臺灣板橋地方法院民事判決　　　　　　　96年度簡上字第95號
上　訴　人　甲○○
被 上訴 人　國泰世華商業銀行股份有限公司
法定代理人　汪國華
訴訟代理人　乙　○
上列當事人間請求清償債務事件，上訴人對於中華民國96年4 月
9 日臺灣板橋地方法院板橋簡易庭95年度板簡字第4837號第一審
判決提起上訴，本院於96年8 月14日言詞辯論終結，判決如下：
    主      文
上訴駁回。
第二審訴訟費用由上訴人負擔。
    事實及理由
一、被上訴人起訴主張：
    (一)按原臺灣第一信託投資股份有限公司於民國（下同）87年
      7 月20日變更為匯通商業銀行股份有限公司，91年6 月3
      日再更名為國泰商業銀行股份有限公司。國泰商業銀行股
      份有限公司嗣於92年6 月26日經財政部核准與世華聯合商
      業銀行股份有限公司合併，國泰商業銀行股份有限公司為
      消滅銀行，世華聯合商業銀行股份有限公司則為存續銀行
      ，世華聯合商業銀行股份有限公司並於92年10日27日經經
      濟部核准登記正式更名為國泰世華商業銀行股份有限公司
      ，原國泰商業銀行股份有限公司暨原世華聯合商業銀行股
      份有限公司之權利義務關係均由合併後存續並更名之被上
      訴人即國泰世華商業銀行股份有限公司依公司法第75條規
      定概括承受，合先敘明。
    (二)上訴人於91年1 月29日、同年8 月6 日與被上訴人成立信
      用卡使用契約，分別領用匯通銀行與太平洋SOGO百貨聯名
      卡即卡號為0000-0000-0000-0000 之MASTER信用卡（下稱
      匯通銀行信用卡）、國泰世華銀行白金卡即卡號為0000-0
      000- 0000-0000之MASTER信用卡（下稱國泰世華白金卡）
      各1 張。依約上訴人就使用上開信用卡所生之債務，負有
      全部給付責任，且依信用卡約定條款第14、15條之約定，
      上訴人應於當期繳款截止日前向被上訴人全部清償，或以
      循環信用方式繳付最低應繳金額，逾期清償者依信用卡約
      定條款第15、21、22條約定，除喪失期限利益外，並應另
      行給付被上訴人按年息19.7% 計算之利息。惟截至95年4
      月25日止，帳款尚餘新台幣（下同）297,956 元及其中本
      金279,33 9元未按期繳付。
    (三)上訴人另於92年10月20日與被上訴人成立信用卡簡易通信
      貸款契約，向被上訴人貸款200,000 元，經審核通過後，
      被上訴人業已撥款200,000 元至上訴人指定之國泰世華銀
      行土城分行0000000000000 號帳戶內（下稱系爭撥款帳戶
      ）。雙方約定分60期清償，按年息18.5% 計算利息，並依
      年金法按月計付本息，併入信用卡帳單中與信用卡消費帳
      款一同繳納。如未依約於繳款期限前繳款或未繳足月付金
      時，依約定條款第1 條之約定，被上訴人得將未繳金額之
      本金部分，或經被上訴人主張視為到期之本金部分，按信
      用卡循環利率（年息19.7%） 計算利息。倘為延遲繳款經
      被上訴人主張暫停信用卡之權利時，依約定條款第4 、5
      條約定，除喪失期間利益，並視同全部到期。惟截至95年
      4 月25日止尚餘183,063 元及其中本金171,056 元未按期
      繳付。
    (四)有關信用卡簡易通信貸款，其申請要件為：1.持有被上訴
      人核發之國泰世華銀行信用卡。2.銀行開立之本人存款帳
      戶。蓋為確認為本人所申請，故限定撥款帳戶為本人戶名
      之銀行帳戶。被上訴人審核上訴人於銀行往來之信用紀錄
      並以電話照會申請書上之聯絡電話，於確認簡易通信貸款
      申請書上之信用卡資料與國泰世華銀行帳戶資料為真實後
      ，即接受本件申請並電話照會上訴人本人，將貸款撥入上
      訴人於國泰世華銀行土地分行開立之帳戶內，被上訴人作
      業並無疏失可言。上訴人雖於事後否認為其本人申請，惟
      上訴人是否將信用卡或證件資料交付第三人，非被上訴人
      所能過問，本件貸款縱非上訴人本人申請，上訴人之行為
      已構成表見代理，依民法第169 條規定，上訴人亦應負授
      權人之責，就系爭帳款負完全清償責任。
    (五)上訴人至95年4 月25日止，帳款尚餘481,019 元未按期繳
      付（含信用卡帳款297,956 元及簡易通信貸款183,063 元
      ），其中信用卡帳款部分，上訴人自承將匯通銀行信用卡
      交付予訴外人歐李真真，且歐李真真所涉刑事詐欺等案件
      亦認定前揭兩張信用卡均係上訴人自願供與歐李真真使用
      ，依信用卡約定條款第6 條約定，期間盜刷之風險由上訴
      人自行承擔，上訴人應全額清償信用卡帳款。爰依契約及
      表見代理之法律關求為命上訴人給付481,019 元及其中本
      金450,395 元部分自95年4 月26日起至清償日止，按年息
      19.7% 計算之利息。
二、上訴人則以下列陳詞置辯：
    (一)關於信用卡部分：
      (1)上訴人係因歐李真真騙稱要幫上訴人到SOGO百貨領取贈
        品，才將匯通銀行信用卡交付予歐李真真，但並未授權
        歐李真真刷卡消費。事後歐李真真告稱該卡不能使用，
        因SOGO百貨又與國泰銀行聯名，上訴人因而又申辦國泰
        銀行信用卡，並要求歐李真真將匯通銀行信用卡剪毀，
        歐李真真亦予允諾，直至95年被上訴人催討卡債時，上
        訴人方知歐李真真未將匯通銀行信用卡銷毀，還盜刷將
        近30萬元。上訴人從未持該卡刷卡消費，亦未收受任何
        帳單，歐李真真於另案已承認信用卡是其盜刷，被上訴
        人於歐李真真刷卡時並未核對簽帳單後面的筆跡是否為
        上訴人本人的親筆筆跡，且至今亦未提出交易明細或簽
        帳單證明確為上訴人刷卡消費。
      (2)國泰世華白金卡雖為上訴人所申請，但上訴人持有原核
        發之白金卡有效期間已於94年8 月到期，上訴人並未收
        到續卡，更未持續卡刷卡消費。被上訴人係將續卡寄至
        台北市○○○路○ 段33號6 樓歐李真真的公司，致遭歐
        李真真持續卡盜卡2 萬餘元。被上訴人未按正常程序將
        續卡寄給上訴人，開卡亦非上訴人本人所為，且信用卡
        續卡背面簽名處之簽名亦非上訴人親筆簽名，因被上訴
        人未與上訴人查證，才遭歐李真真盜刷，現卻要求上訴
        人負責被盜刷的卡債，自不合理。
    (二)關於簡易信用貸款部分：
      上訴人未辦理本件貸款，貸款申請書上之簽名非上訴人本
      人所簽，被上訴人撥貸之200,000 元亦非上訴人領用。實
      則本件係因歐李真真於92年4 月間以有一些錢不想讓其夫
      知道為由，要求上訴人開立銀行帳戶並將存摺借其使用，
      上訴人不疑有他而應允之，豈料歐李真真竟持上訴人之身
      分證影本及此存摺向被上訴人貸款200,000 元。按貸款應
      由本人親自帶著身分證正本、印章及本人的親筆簽名才能
      辦理，本件貸款既非上訴人本人親自辦理，亦無上訴人身
      分證正本及上訴人本人親筆簽名，更未附有上訴人之同意
      或授權書，被上訴人未向上訴人查證或對保，只憑上訴人
      之1 本存褶即讓他人任意辦理並允以貸款，作業顯有疏失
      。上訴人將帳戶存摺借給歐李真真使用，並不代表同意歐
      李真真辦理貸款，不能單憑一本存褶即認定上訴人知情或
      同意歐李真真以上訴人名義辦理本件貸款，被上訴人請求
      上訴人負清償之責，實非公平、合理。
三、本件原審對於被上訴人之請求，判決被上訴人全部勝訴，並
    依職權分別為假執行及免為假執行之宣告。上訴人全部聲明
    不服，求為：(一)廢棄原判決。(二)被上訴人在第一審之訴及假
    執行之聲請均駁回。(三)如受不利判決，上訴人願供擔保請准
    宣告免為假執行。被上訴人則求為判決駁回上訴。
四、兩造不爭執之事實：
    (一)上訴人於91年1 月29日與被上訴人成立信用卡使用契約，
      領用卡號0000-0000-0000-0000 之MASTER信用卡一張（即
      匯通銀行信用卡）。
    (二)上訴人於91年8 月6 日與被上訴人成立信用卡使用契約，
      領用卡號0000-0000-0000-0000 之MASTER信用卡一張（即
      國泰世華白金卡）。上開信用卡屆期後（使用期限至94年
      8 月），續卡由被上訴人以郵寄方式寄送至「台北市○○
      ○路○ 段33號6 樓」。
    (三)截至95年4 月25日止，上開2 張信用卡帳款尚297,956 元
      未繳付（不含違約金），明細如下：
      (1)卡號0000-0000-0000-0000 之MASTER信用卡部分：
        1.本金：252,380元。
        2.利息：16,816元。
      (2)卡號0000-0000-0000-0000 之MASTER信用卡部分：
        1.本金：26,959元。
        2.利息：1,801元。
    (四)被上訴人已將以上訴人名義申請之信用卡簡易通信貸款20
      0,000 元於92年10月20日匯入上訴人開設之國泰世華銀行
      土城分行0000000000000 號帳戶內。
五、本件兩造所爭執者在於上訴人是否應對系爭兩張信用卡消費
    款及簡易通信貸款未償帳款負清償之責，茲將本院之判斷析
    述如下：
    (一)關於信用卡帳款部分：
      (1)查被上訴人主張卡號0000-0000-0000-0000 之MASTER信
        用卡（即匯通銀行信用卡）、卡號0000-0000-0000-000
        0 之MASTER信用卡（即國泰世華白金卡），為上訴人本
        人所申辦並經領用在案等情，業據被上訴人提出上開信
        用卡申請書影本2 紙為證，並為上訴人所自認，自堪信
        為真實。
      (2)又被上訴人主張上訴人將其所領用之上開信用卡借予歐
        李真真使用乙節，除上訴人自認確有將匯通銀行信用卡
        交予歐李真真外，並經歐李真真於其被訴詐欺等案件在
        臺灣臺北地法院檢察署偵查及臺灣臺北地方法院審理時
        供承確有借用上訴人之前開2 張信用卡刷卡消費之情不
        諱，有被上訴人於原審提出之各該95年度偵字第7805號
        起訴書、95年度重訴字第104 號刑事判決影本各1 件在
        卷可憑，亦堪信屬實。
      (3)按兩造簽訂之信用卡約定條款第6 條第2 項及第5 項分
        別約定：「持卡人之信用卡屬於貴行之財產，持卡人應
        妥善保管及使用信用卡。貴行僅授權持卡人本人在信用
        卡有效期限內分別使用，不得讓與、轉借、提供擔保或
        以其他方式將信用卡之占有轉讓與第三人或交其使用。
        」、「持卡人違反第二項至第四項約定致生之應付帳款
        者，亦應對之負清償責任。」本件上訴人對其所領用之
        信用卡既負有妥善保管義務，不得有讓與、轉借、將信
        用卡之占有轉讓第三人或交其使用之情，上訴人卻將其
        領用之信用卡轉借歐李真真使用，顯已違反約定，因此
        被上訴人依上開信用卡約定條款主張上訴人應就本件信
        用卡帳款負清償之責，即非無據。又被上訴人既係依兩
        造簽訂之信用卡約定條款第6 條第5 項約定主張上訴人
        應負清償帳款之責，即與該等信用卡帳款是否為上訴人
        本人刷卡消費無必然之關連，因上訴人除就其本人刷卡
        消費之帳款負清償之責外，依約亦應就其將信用卡轉借
        歐李真真而生之帳款一併負清償之責，故本件並無核對
        簽帳單上上訴人之簽名是否為上訴人本人所為之必要，
        且上訴人以被上訴人迄未提出簽帳單以證明確為其所為
        之刷卡消費為由拒絕付款，亦非有理。
      (4)上訴人雖另辯稱匯通銀行信用卡係遭歐李真真以代為領
        取SOGO百貨贈品為由騙取，歐李真真告稱該卡不能使用
        並承諾將該卡剪毀，伊不知遭盜刷，且伊所持有之國泰
        世華白金卡有效期限已過，被上訴人未按正常程序將續
        卡寄給伊，伊未領用續卡，要伊負擔續卡之消費帳款不
        合理云云，並否認有交付國泰世華白金卡予歐李真真使
        用之情。惟查：
        1.信用卡之使用在我國甚為普及，上訴人既申辦信用卡
          使用，自無不知信用卡為支付消費款之工具，隨意交
          付他人或交付後未予取回均有被盜刷危險之理，因此
          上訴人是否會為領取百貨公司贈品即甘冒遭盜刷之危
          險而將信用卡交付予歐李真真，已有可疑。再者，上
          訴人於歐李真真告稱該卡不能使用後既未要求歐李真
          真返還，亦未向發卡銀行查證或辦理停用手續，僅交
          待歐李真真將之剪毀，之後又未確認該卡是否確因剪
          毀而處於無法使用之狀態，此亦與常情有違。此外，
          歐李真真於其被訴詐欺等案件之偵查及審理時均供承
          確有借用上訴人前開2 張信用卡刷卡消費之情，已如
          前述，且上訴人於本院言詞辯論時自陳其以國泰世華
          白金卡刷卡之應納消費帳款係交予歐李真真，再由歐
          李真真加以繳納（見本院96年8 月14日言詞辯論筆錄
          第2 頁），因此若上訴人果真是自己持有國泰世華白
          金卡消費而未借予歐李真真使用，上訴人就其信用卡
          應付款項理應自行繳付，當無捨近求遠，化簡為繁，
          將應付款項交予歐李真真後再由歐李真真加以繳納之
          理，故上訴人空言否認有將國泰世華白金卡交付歐李
          真真使用，並辯稱將匯通銀行信用卡交付予歐李真真
          係遭詐騙所致，均不足採信。
        2.又被上訴人將國泰世華白金卡之續卡寄送至台北市○
          ○○路2 段33號6 樓，該址雖非上訴人之住居所，亦
          非上訴人申請匯通銀行信用卡時填載之帳單寄送地址
          ，然被上訴人於91年7 月間對原匯通銀行信用卡持卡
          人寄送白金卡升等申請書時，係將申請書寄送至台北
          市○○○路○ 段33號6 樓予上訴人，上訴人收受並填
          載資料後向被上訴人提出申請，經被上訴人審核於91
          年8 月6 日核發卡號0000-0000-0000-0000 之MASTER
          信用卡（即上訴人領用之國泰世華白金卡）予上訴人
          等情，有被上訴人所提上開申請書影本在卷可稽，上
          訴人對之亦不爭執，並自陳該申請確為其本人所提，
          申請書內之簽名亦為其本人親簽以及領用該信用卡無
          誤。上訴人既可在台北市○○○路○ 段33號6 樓地址
          收受被上訴人寄發之申請書與國泰世華白金卡，且未
          曾就被上訴人向該址寄送之行為表示任何異議，足認
          上訴人應確有向被上訴人變更帳單地址為「台北市○
          ○○路2 段33號6 樓」之情，否則被上訴人無從知悉
          上址，上訴人亦不可能自上開處所收受被上訴人寄送
          之白金卡申請書並提出申請。上訴人變更其帳單地址
          為台北市○○○路○ 段33號6 樓，則被上訴人將信用
          卡續卡寄至上址，其處理程序並無不當。上訴人以台
          北市○○○路○ 段33號6 樓非其住居所，其亦未變更
          帳單地址為由，否認收受續卡，並抗辯被上訴人未按
          正常程序寄送續卡，要求其負擔續卡之消費帳款不合
          理云云，要非有據，均無可採。
    (二)關於信用卡簡易通信貸款部分：
      (1)查被上訴人主張上訴人於92年10月6 日提出信用卡簡易
        通信貸款申請書正本、身分證影本、土地權狀及建物權
        狀影本等資料向被上訴人申貸200,000 元乙節，已為上
        訴人否認，並以前詞置辯，是依民事訴訟法第277 條前
        段規定，被上訴人自應就此有利於己之事實負舉證責任
        。
      (2)被上訴人就其上開主張雖提出貸款申請書、上訴人身分
        證影本、土地權狀及建物權狀影本為證。然而本院依下
        列事證，認被上訴人所提證據尚不足以證明本件信用卡
        簡易通信貸款之申請確係上訴人本人所為，蓋：
        1.被上訴人所提信用卡簡易通信貸款申請書內立約人「
          甲○○」之簽名，上訴人否認為其本人所簽，且該筆
          跡經與上訴人本人於申辦匯通銀行信用卡、國泰世華
          白金卡申請書內之簽名核對結果亦明顯有異，堪認上
          開貸款申請書上立約人欄之簽名確非上訴人本人之簽
          名。
        2.依被上訴人所陳述信用卡簡易通信貸款程序，此種貸
          款因不須本人親自到場辦理，亦不須辦理對保手續，
          故最重要者即為被上訴人必須以電話照會，確認當事
          人有提出申請，必待確認為本人申請後，其後續之徵
          信、貸放程序方能合法進行。本件上訴人否認被上訴
          人曾以電話照會，被上訴人就其曾以電話與上訴人照
          會、查證，亦僅以信用卡簡易通信貸款申請書內上訴
          人住家電話旁有「10/16 11:12 」之註記字樣及加蓋
          被上訴人職員王雯卿之印章為其證據方法，但該等記
          載至多僅能證明被上訴人職員王雯卿曾於10月16日11
          時12分有撥打上訴人住家電話欲與上訴人聯絡之事實
          ，至於電話是否有人接聽、是否為上訴人本人接聽等
          情則無從證明，故單憑此一註記尚無從證明被上訴人
          有向上訴人本人查證並確認本件簡易通信貸款確係上
          訴人提出無訛。
        3.被上訴人雖聲請訊問證人王雯卿，欲證明其曾向上訴
          人照會，惟本件信用卡簡易通信貸款申請書上之簽名
          並非上訴人所簽，既經認定如前，則縱令王雯卿到庭
          證稱其曾撥打上訴人住家電話，接聽電話者自稱為上
          訴人本人並可以說出上訴人之身分資料，因能說出他
          人身分資料者原因頗多，更遑論歐李真真持有上訴人
          多項文件，能輕易說出上訴人身分資料，且電話中可
          資辨別是否為本人之方法實屬有限，本院認該等證詞
          亦不足達到可確信係上訴人本人接受被上訴人之電話
          照會與查證，故無訊問證人王雯卿之必要。
      (3)本件信用卡簡易通信貸款之申請既非上訴人本人所為，
        上訴人亦否認有授權歐李真真提出申請，則歐李真真以
        上訴人名義向被上訴人申請本件信用卡簡易通信貸款即
        屬無權代理。按「由自己行為表示以代理權授與他人，
        或知他人表示為其代理人而不為反對之表示者，對於第
        三人應負授權人之責任」，為民法第169 條前段定所明
        定，本件上訴人將其名下銀行帳戶存褶、信用卡、土地
        及建物所有權狀影本、身分證影本等個人重要文件物品
        交付歐李真真，致歐李真真持上訴人該等身分、財力資
        料向被上訴人申請本件貸款，客觀上足以使被上訴人誤
        認歐李真真提出申請貸款之行為已獲得上訴人授權，是
        被上訴人依民法第169 條前段規定，主張上訴人有以自
        己之行為表示以代理權授與他人之表見事實，依民法第
        169 條前段規定，應負授權人之責任，亦即應就本件貸
        款未償帳款負清償之責，即屬有據。
六、綜上所述，本件被上訴人依兩造簽訂之信用卡約款及表見代
    理之法律關係，請求上訴人給付信用卡消費款及簡易通信貸
    款未償帳款共計481,019 元及其中本金450, 395元部分自95
    年4 月26日起至清償日止，按年息19.7% 計算之利息，為有
    理由，應予准許。原審判命上訴人如數給付，並依職權為假
    執行及免為假執行宣告，並無違誤，雖其中關於判命上訴人
    給付簡易通信貸款未償債款部分之理由容有未洽，惟結果並
    無不同，上訴意旨指摘原判決不當，求予廢棄改判，為無理
    由，應予駁回其上訴。
七、本件事證已臻明確，兩造所為之其他主張、陳述並所提之證
    據，經審酌後，認均與本件之結論無礙，不再一一論述，併
    予敘明。
八、據上論結，本件上訴為無理由，依民事訴訟法第436 條之1
    第3 項、第449 條第1 項、第2 項、第78條，判決如主文。
中　　華　　民　　國　　96　　年　　8 　　月　　28　　日
                  民事第二庭    審判長法　官　梁宏哲
                                      法　官　陳麗玲
                                      法　官　程怡怡
以上正本係照原本作成
本判決不得上訴
中　　華　　民　　國　　96　　年　　8 　　月　　31　　日
                                      書記官　華海珍
